【裁判字號】    97,消債更,747
【裁判日期】    971117
【裁判案由】    聲請更生程序
【裁判全文】
臺灣高雄地方法院民事裁定          97年度消債更字第747號
聲  請  人  甲○○
上列當事人因消費者債務清理事件聲請更生及保全處分，本院裁
定如下：
    主  文
更生及保全處分之聲請均駁回。
聲請費用新臺幣壹仟元由聲請人負擔。
    理  由
一、聲請意旨略以：聲請人對於金融機構因消費借貸、自用住宅
    借款、信用卡或現金卡契約而負有新臺幣（下同）2,820,87
    6 元之債務，惟聲請人之財產已不足清償債務，遂以書面向
    最大債權金融機構陽信銀行請求共同協商債務，惟因聲請人
    於聲請前兩年內收入 1,590,389元，扣除每月必要支出（包
    括生活費、房貸、水電費、勞健保費、稅賦及教育費）共計
    49,012元外，已無法達成還款條件，致協商不成立，且聲請
    人無擔保或無優先權之債務總額未逾 1,200萬元，復未經法
    院裁定開始清算程序或宣告破產之情形下，因有不能清償債
    務之情事，另中國信託商業銀行對聲請人設於該行之000000
    000000號帳戶內之薪資行使抵銷權，生存權遭受嚴重威脅，
    爰依消費者債務清理條例規定聲請更生及停止帳戶遭行使抵
    銷權等語。
二、按債務人不能清償債務或有不能清償之虞者，得依本條例所
    定更生程序，清理其債務；債務人無擔保或無優先權之債務
    總額未逾 1,200萬元者，於法院裁定開始清算程序或宣告破
    產前，得向法院聲請更生；債務人對於金融機構因消費借貸
    、自用住宅借款、信用卡或現金卡契約而負債務，在聲請更
    生或清算前，應提出債權人清冊，以書面向最大債權金融機
    構請求協商債務清償方案並表明共同協商之意旨，消費者債
    務清理條例第3條、第42條第1項及第151條第1項分別定有明
    文。又聲請更生或清算不合程式或不備其他要件者，法院應
    以裁定駁回之，但其情形可以補正者，法院應定期間先命補
    正，復為同條例第8條所明定。
三、聲請人對於金融機構因消費借貸、自用住宅借款、信用卡或
    現金卡契約而負有 2,820,876元之債務，並以書面向最大債
    權金融機構陽信銀行請求共同協商債務，惟於民國97年6 月
    23日業經陽信銀行以「客戶表示要先還欠朋友的帳款，故無
    法繳款」為由，未能達成協議之事實，業據聲請人提出前置
    協商不成立通知書、財團法人金融聯合徵信中心當事人綜合
    信用報告（本院卷第35頁、第10至18頁）在卷可稽，堪信為
    真實，則依前揭條文之規定，其自應有不能清償債務或有不
    能清償之虞，且此情形業使其陷於經濟上之困境時，法院始
    須准之進行更生或清算程序。
四、經查：
  (一)聲請人於96年之全年所得收入為 917,856元，有財政部高雄
    市國稅局96年度綜合所得稅各類所得資料清單（本院卷第90
    頁）在卷足憑。是聲請人在未釋明收入有減少之情形下，應
    可認定聲請人目前平均每月收入為76,488元（計算式：917,
    856元÷12個月＝76,488）。
  (二)就聲請人本人之必要生活支出部份，聲請人並未提出全部憑
    證以資證明，無從審酌是否均屬必要之費用，惟衡諸消費者
    債務清理條例之立法目的，係為使不幸陷入經濟困境之人得
    以清理債務、重建生活，並在清理過程中能保有符合人性尊
    嚴之最低基本生活，而非維持債務人過去慣常之寬逸生活，
    是於評估債務人清償能力時，並非由聲請人任意主張其基本
    生活費用之數額，否則將造成揮霍無度以致清償能力降低，
    反而易使更生程序無從進行，而聲請人居住於高雄市，因此
    本院認應以內政部所公告之97年度高雄市低收入戶最低生活
    費用每人每月為10,991元（包括食品費、衣著鞋襪費、房租
    水電費、家居管理費、醫療保健費、交通通訊費、娛樂教育
    費及雜項支出），計算聲請人每月必要生活費用（包含食、
    衣、住、行、強制性保險等），是聲請人主張其每月須負擔
    之生活費、水電費、勞健保費應以10,991元計算，始屬合理
    。
  (三)而就聲請人主張需負擔父親及 3名子女之扶養費22,062元、
    房屋貸款8,785元、稅賦2,365元、教育費 555元部分，業據
    其提出陽信銀行存摺、戶籍謄本、家族系統表、納稅證明及
    學費收據為憑，本院審酌住宅係供吾人容身安居之處所，且
    納稅為國民應盡義務，是聲請人所陳報房屋貸款及稅賦自屬
    必要費用。另審酌內政部社會司所公布高雄市每人每月最低
    生活費標準，認聲請人主張每月應支出上開全部扶養費用，
    尚屬合理相當，應予採信。
  (四)綜上，以聲請人目前平均每月收入76,488元，於扣除必要生
    活支出10,991元、扶養費22,062元、房屋貸款 8,785元、稅
    賦2,365元、教育費555元後，尚餘31,720元可供清償上開債
    務，況聲請人尚有2筆價值808,000元之不動產及汽車 1輛（
    廠牌中華、車牌 J5-3406號、1996年出廠），此亦有財政部
    臺灣省南區國稅局財產歸屬資料清單附卷可稽（本院卷第19
    頁）。而本院依職權詢問最大債權銀行陽信銀行有關聲請人
    之前置協商方案，經該行承辦員告知聲請人與該行前置協商
    時陳稱尚須清償對友人之債務，而拒絕任何協商方案，此有
    本院電話查詢記錄在卷可稽（本院卷第96頁）。是以聲請人
    之前開收入扣除必要生活費後，既尚餘有31,720元可供清償
    債務，且未有陷於經濟上之困境之情，聲請人竟仍不願與債
    權銀行協商，並主張其有不能清償債務之情向本院聲請更生
    ，足見聲請人係欲循債務清理程序以圖脫免債務責任而無任
    何清償之誠意甚明。聲請人既無不能清償債務之情事，應屬
    聲請更生之要件不備，且又無從補正，依首揭條文之意旨，
    自應駁回其更生之聲請。又本件更生之聲請既遭駁回，則聲
    請人保全處分之聲請即失所附麗，應一併駁回
五、依消費者債務清理條例第8條、第15條，民事訴訟法第78 條
    ，裁定如主文。
中    華    民    國    97    年  11    月    17    日
                  民事鳳山分庭    法  官  吳文婷
以上正本係照原本作成。
如不服本裁定，應於送達後10日內，向本院提出抗告狀並表明抗
告理由，如於本裁定宣示後送達前提起抗告者，應於裁定送達後
10日內補提抗告理由書（須附繕本）。
中    華    民    國    97    年   11   月    17    日
                                  書記官  林仕興


司法院資訊處製作；財團法人民間司法改革基金會備份。
